【裁判字號】    89,訴,420
【裁判日期】    890627
【裁判案由】    清償借款
【裁判全文】
臺灣臺中地方法院民事判決  八十九年度訴字第四二○號
    原      告  彰化商業銀行股份有限公司
    法定代理人  乙○○
    訴訟代理人  甲○○
    被      告  丙○○
右當事人間請求給付借款事件，本院判決如左：
    主      文
被告應給付原告新台幣壹佰陸拾肆萬肆仟伍佰零捌元，及自民國八十七年二月十三日
起至清償日止，按年息百分之九點七五計算之利息，及其逾期在六個月以內者，按上
開利率百分之十，逾期超過六個月者，按上開利率百分之二十計付之違約金。
訴訟費用由被告負擔。
本判決於原告以新台幣伍拾伍萬元供擔保後，得假執行，但被告如於假執行程序實施
前，以新台幣壹佰陸拾伍萬元為原告預供擔保後，得免為假執行。
    事      實
甲、原告方面：
  一、聲明：如主文第一項所示，並願供擔保請准宣告假執行。
  二、陳述：被告丙○○於民國八十三年二月五日與原告簽訂連帶保證契約，就訴外
      人正豪紙器股份有限公司（下稱正豪公司）向原告借款本金為新台幣（下同）
      貳仟萬元範圍內所負一切債務，包括過去、現在尚未清償及將來所負之借款，
      負連帶保證責任。嗣後案外人正豪公司於八十三年五月二十五日向原告借款二
      百萬元，約定於八十三年十一月二十五日清償，利息按年息百分之九點七五計
      算，逾期清償在六個月以內者，按上開利率百分之十，超過六個月者，按上開
      利率百分之二十計付違約金。詎屆清償期後，正豪公司屢經催討均未清償該借
      款，隨即並經宣告破產在案，原告僅獲分配清償其中之本金三十五萬五千四百
      九十二元，及迄八十七年二月十二日之利息，其餘本利暨違約金迄未清償，被
      告既為該債務之連帶保證人，自應負清償責任。
  三、證據：提出本票、授信約定書、保證書、放款帳戶資料表、催收款項帳、債權
      人名冊、正豪紙器股份有限公司公司執照暨公司變更登記事項卡、分配表等影
      本各一份，及放款支出傳票影本二張為證。
乙、被告方面：
  一、聲明：駁回原告之訴及其假執行之聲請；如受不利判決，願供擔保請准免為假
      執行宣告。
  二、陳述：
    （一）被告係自七十五年二月十八日即與訴外人陳志清合夥設立正豪公司，七十
          五年至八十一年間均由被告掛名為董事長，平日均未過問公司事務，八十
          二年後即未擔任董事長，一切包括向銀行辦理貸款事宜均由訴外人陳志清
          處理，因其經營不善，正豪公司於八十四年七月經本院以八十四年度中破
          字第二號，是訴外人陳志清接手後公司才負債累累，與被告無關。
    （二）被告所持有本票債權已罹於時效，且依本票記載本件屬定期債務，原告已
          知債務人正豪公司受破產宣告，卻未於保證期間內向保證人為審判上請求
          ，應受民法第七百五十二條規定之拘束。
    理      由
一、本件原告主張被告於八十三年二月五日與原告簽訂連帶保證契約，就訴外人正豪
    公司向原告借款本金為貳仟萬元範圍，嗣後案外人正豪公司即於八十三年五月二
    十五日向原告借款二百萬元，屆清償期後，因正豪公司經宣告破產，原告僅獲分
    配清償其中之本金三十五萬五千四百九十二元，及迄八十七年二月十二日之利息
    ，其餘本利暨違約金迄未清償，為此訴請任連帶保證人之被告負清償責任等語。
    被告則以自八十二年後即非正豪公司之董事長，且依本票記載本件屬定期債務，
    原告迄今才起訴無理由等語，資為抗辯。
二、原告主張被告於八十三年二月五日與原告簽訂連帶保證契約，就訴外人正豪公司
    向原告借款本金為貳仟萬元範圍內所負一切債務負連帶保證責任，且訴外人正豪
    公司隨即向其借款二百萬元，該借款除因正豪公司宣告破產後曾清償其部分本利
    外，尚積欠其一百六十四萬四千五百零八元，及自八十七年二月十三日起之利息
    、違約金之事實，業據其提出與所述相符之本票、授信約定書、保證書、放款帳
    戶資料表、催收款項帳、債權人名冊、正豪紙器股份有限公司公司執照暨公司變
    更登記事項卡、分配表等影本各一份，及放款支出傳票影本二張為證，被告亦不
    爭執，自堪信為真實。其次，被告雖辯稱自八十二年後即非正豪公司董事長，對
    此借款無清償責任等語，惟查被告既自承未擔任訴外人正豪公司負責人後，始與
    原告簽訂連帶保證契約，本件借款並在上開保證契約範圍內，被告基於連帶保證
    人責任，就此借款自負有連帶清償責任，要與其是否為借款人或為借款人之正豪
    公司負責人一節無涉；又被告所稱該保證契約屬定期保證云云，已為原告所否認
    ，且觀諸原告所提出前述保證書中，關於保證責任範圍之記載係在本金二千萬元
    為限額暨其利息、遲延利息、違約金、損害賠償及其他從屬於主債務之負擔，保
    證人均願與主債務人負連帶清償責任，絲毫無任何定期保證之記載，而本票上僅
    就借款清償期為約定，亦無從認屬定期保證之約定，被告所辯，即屬無據；另原
    告係基於連帶保證契約關係訴請被告給付上開金額，被告所稱本件本票債權已罹
    於時效消滅云云，自與此連帶保證契約關係亦無涉，併此敘明。
三、從而，原告基於連帶保證契約關係，訴請被告給付一百六十四萬四千五百零八元
    ，及自八十七年二月十三日起至清償日止，按年息百分之九點七五計算之利息，
    及其逾期在六個月以內者，按上開利率百分之十，逾期超過六個月者，按上開利
    率百分之二十計付之違約金，洵屬正當，應予准許。
四、兩造陳明願供擔保以代釋明，請求宣告假執行或免為假執行，均無不合，茲分別
    酌定擔保金額，予以准許。
五、據上論結，本件原告之訴為有理由，依民事訴訟法第七十八條、第三百九十條第
    二項、第三百九十二條，判決如主文。
中      華      民      國    八十九    年      六      月    二十七    日
                                臺灣臺中地方法院民事第一庭
~B法      官  林麗真
右為正本係照原本作成
如對本判決上訴須於判決送達後廿日內向本院提出上訴狀
中      華      民      國    八十九    年      六      月    二十七    日
~B法院書記官


司法院資訊處製作；財團法人民間司法改革基金會備份。
